臺灣高等法院刑事判決
109年度上訴字第2310號
上  訴  人  臺灣新北地方檢察署檢察官彭聖斐
被      告  葉柏賢


            林怡君



上列上訴人因被告等詐欺等案件，不服臺灣新北地方法院109年
度金訴字第7號，中華民國109年3月18日第一審判決（起訴案號
：臺灣新北地方檢察署108年度偵字第28154號、第31773號、第3
3232號），提起上訴，本院判決如下：
    主  文
原判決（含沒收）撤銷。
葉柏賢犯3人以上共同詐欺取財罪，共叁罪，各處有期徒刑壹年
叁月。應執行有期徒刑壹年柒月。緩刑肆年，並應按附件一、二
所示內容履行。
林怡君犯3人以上共同詐欺取財罪，處有期徒刑壹年叁月。緩刑
叁年，並應按附件一所示內容履行。
葉柏賢扣案之iphone黑色行動電話壹支（含門號0000000000號SI
M卡壹張）沒收。
    犯罪事實
一、葉柏賢與林怡君基於參與犯罪組織之犯意，於民國108年8月
    中旬，加入身分不詳、綽號「仔仔」、「包皮」等人所屬，
    以實施詐術為手段、具有持續性、牟利性之有結構性組織之
    詐欺集團，擔任從事取款工作之車手，並約定可獲取得款金
    額1%之報酬。葉柏賢、林怡君遂先後為下列犯行：
(一)葉柏賢、林怡君與其所屬詐欺集團成員共同意圖為自己不法
    之所有，基於3人以上詐欺取財、洗錢之犯意聯絡，先由機
    房端詐騙集團成員「仔仔」於108年8月22日10時許，撥打電
    話予張國忠，冒稱健保局人員及臺中地方檢察署檢察官王文
    豪，佯以張國忠涉嫌刑事案件，需交付郵局帳號0000000000
    0000號帳戶（下稱張國忠郵局帳戶）供清查，並將指派人員
    前往收取張國忠郵局帳戶提款卡云云，致張國忠陷於錯誤，
    於同日12時許，在新北市○○區○○街00巷00弄00號2樓，將裝
    有張國忠郵局帳戶提款卡之信封袋交予林怡君，並於電話中
    告知機房端詐騙集團成員該提款卡密碼。葉柏賢與林怡君並
    依機房端詐騙集團成員指示，於同日13時4分許，共同前往
    新北市○○區○○路000○000號之樹林大同郵局提款機，由葉柏
    賢持該帳戶提款卡提款，共新臺幣（下同）15萬元。葉柏賢
    、林怡君共保留提領款項1%即1,500元之報酬後，即將剩餘
    款項放入袋中並投入臺北市中山區某麥當勞之男廁內，交由
    詐騙集團資金端之某成員拿取，以此方式掩飾、隱匿上開詐
    欺犯罪所得之來源、去向及所在。
(二)葉柏賢與其所屬詐欺集團成員共同意圖為自己不法之所有，
    基於3人以上詐欺取財、洗錢之犯意聯絡，先由機房端詐騙
    集團成員「仔仔」於同年9月6日9時許，撥打電話予陳玉英
    ，冒稱健保局人員與警察，佯以陳玉英國泰世華銀行帳號00
    00000000000000號帳戶（下稱國泰帳戶）涉嫌詐領健保費與
    洗錢，須配合提供國泰帳戶提款卡密碼，並將指派金管會專
    員「陳國華」前往收取提款卡云云，致陳玉英陷於錯誤，於
    同日13時42分許，在新北市板橋區重慶公園，將裝有國泰帳
    戶提款卡之信封袋交付予冒稱「陳國華專員」之葉柏賢，並
    於電話告知機房端詐騙集團成員該提款卡密碼。葉柏賢旋即
    於同日14時9分許，前往新北市○○區○○路000號板橋後埔郵局
    提款機，持該國泰帳戶提款卡，提領共10萬元後，保留提領
    款項1%即1,000元之報酬後，將剩餘款項放入袋中，並放置
    於新北市新莊區某麥當勞之男廁內，供詐騙集團資金端之某
    成員拿取，以此方式掩飾、隱匿上開詐欺犯罪所得之來源、
    去向及所在。
(三)葉柏賢與其所屬詐欺集團成員共同意圖為自己不法之所有，
    基於3人以上詐欺取財、洗錢之犯意聯絡，先由機房端詐騙
    集團成員「仔仔」於同年9月6日10時許，撥打電話予李哲源
    ，冒稱健保局人員與警察，佯以李哲源第一銀行帳號000000
    00000號帳戶（下稱一銀帳戶）及郵局帳號0000000-0000000
    號（下稱李哲源郵局帳戶）涉嫌詐領健保費與洗錢，須配合
    交出存款、提供帳戶提款卡及密碼，並將指派金管會專員前
    往收取云云，致李哲源陷於錯誤，於同日12時20分許，在新
    北市板橋區四維路與長江路一段口，將現金15萬8,000元及
    李哲源郵局帳戶及一銀帳戶提款卡、密碼，交予葉柏賢。葉
    柏賢旋即依照指示，保留其中現金1%即1,580元之報酬後，
    將剩餘款項及提款卡、密碼等物放入袋中，並放置在新北市
    板橋區文化路麥當勞之男廁內，供詐騙集團資金端之某成員
    拿取，以此方式掩飾、隱匿上開詐欺犯罪所得之來源、去向
    及所在。
二、案經張國忠訴由新北市政府警察局樹林分局、陳玉英訴由新
    北市政府警察局板橋分局、李哲源訴由新北市政府警察局海
    山分局報告臺灣新北地方檢察署檢察官偵查起訴。
    理  由
一、證據能力之說明：
(一)按組織犯罪防制條例第12條第1項中段規定「訊問證人之筆
    錄，以在檢察官或法官面前作成，並經踐行刑事訴訟法所定
    訊問證人之程序者為限，始得採為證據」，即立法排除被告
    以外之人於警詢或檢察事務官調查中所為之陳述，得適用刑
    事訴訟法第159條之2、第159條之3及第159條之5之規定。因
    此，證人即告訴人張國忠於警詢之陳述，於認定被告葉柏賢
    、林怡君違反組織犯罪防制條例之犯罪事實，不具有證據能
    力，自不得採為判決基礎；惟仍得作為本院認定被告葉柏賢
    、林怡君犯3人以上共同詐欺取財罪、洗錢罪犯罪事實之證
    據資料。
(二)本判決所引用之其餘供述、非供述證據，檢察官、被告葉柏
    賢、林怡君均同意有證據能力（本院卷86-88頁），且經本
    院於審理期日提示予當事人而為合法調查（本院卷第117-12
    0頁），本院審酌上開證據資料製作及取得之情況，並無違
    背法定程序或其他不得作為證據之情形，以之作為證據應屬
    適當，認均有證據能力。 
二、認定犯罪事實所憑之證據及理由：
(一)犯罪事實欄一之㈠之犯罪事實，迭據被告葉柏賢、林怡君於
    警詢、偵查、原審及本院審理時坦承不諱，並有證人即告訴
    人張國忠於警詢（未採為認定參與犯罪組織之證據）及偵訊
    之證述（第31773號偵卷第18-20、43-44頁）、張國忠郵局
    存摺影本、查詢帳戶最近交易資料（列印明細）、提款機監
    視器畫面擷取照片、路旁監視器畫面擷取照片、車輛詳細資
    料報表（車號000-000號）等證據資料在卷可證（第31773號
    偵卷第24-33頁）。足認葉柏賢、林怡君上開任意性自白核
    與事實相符，可以採信。此部分事證明確，被告葉柏賢、林
    怡君之犯行可以認定，應依法論科。
(二)犯罪事實欄一之㈡、㈢之犯罪事實，迭據被告葉柏賢於警詢、
    偵查、原審及本院審理時坦承不諱，並有：證人即告訴人陳
    玉英於警詢及本院審理時之證述（第28154號偵卷第23-24頁
    ；本院卷第128-129頁）、板橋分局扣押筆錄、扣押物品目
    錄表、陳玉英提供之手寫字條、陳玉英之國泰世華銀行存摺
    影本、警方蒐證照片、陳玉英國泰世華銀行帳戶開戶資料及
    對帳單、檢察官108年12月4日勘驗筆錄等證據資料在卷可證
    （以上為犯罪事實欄一之㈡部分，見第28154號偵卷第25-29
    、43-58、147-153頁）；證人即告訴人李哲源於警詢及偵訊
    之證述（第33232號偵卷第13-17、21-22、57-58頁）、李哲
    源郵局存摺影本、李哲源第一銀行存摺影本、通話詳細資料
    、警方蒐證照片等證據資料在卷稽（以上為犯罪事實欄一之
    ㈢部分，見第33232號偵卷27-40頁）。足認葉柏賢上開任意
    性自白核與事實相符，可以採信。此部分事證均明確，被告
    葉柏賢之犯行俱可認定，各應依法論科。
三、論罪部分：
(一)被告葉柏賢、林怡君係於108年8月中旬某日加入本案詐欺集
    團，且由詐欺集團機房端之成員詐騙告訴人後，指示葉柏賢
    、林怡君收取、提領贓款，再由被告葉柏賢依詐欺集團成員
    指示，送至指定地點交由另名詐欺集團資金端成員取走，足
    認本案詐欺集團非為實施犯罪而隨意組成，而係具有持續性
    、牟利性之結構性組織，屬組織犯罪防制條例第2條第1項所
    稱之犯罪組織無誤。
(二)按洗錢防制法於105年12月28日修正公布，並於106年6月28
    日生效施行（下稱新法）。修正前該法（下稱舊法）將洗錢
    行為區分為將自己犯罪所得加以漂白之「為自己洗錢」及明
    知是非法資金，卻仍為犯罪行為人漂白黑錢之「為他人洗錢
    」兩種犯罪態樣，且依其不同之犯罪態樣，分別規定不同之
    法定刑度。惟洗錢犯罪本質在於影響合法資本市場並阻撓偵
    查，不因為自己或為他人洗錢而有差異，且洗錢之行為模式
    不祇一端，上開為自己或為他人洗錢之二分法，不僅無助於
    洗錢之追訴，且徒增實務事實認定及論罪科刑之困擾。故而
    為澈底打擊洗錢犯罪，新法乃將洗錢行為之處置、多層化及
    整合等各階段，全部納為洗錢行為，而於新法第2條規定：
    「本法所稱洗錢，指下列行為：一、意圖掩飾或隱匿特定犯
    罪所得來源，或使他人逃避刑事追訴，而移轉或變更特定犯
    罪所得。二、掩飾或隱匿特定犯罪所得之本質、來源、去向
    、所在、所有權、處分權或其他權益者。三、收受、持有或
    使用他人之特定犯罪所得。」且為避免舊法時期過度限縮洗
    錢犯罪成立之可能，亦模糊前置犯罪僅在對於不法金流進行
    不法原因之聯結而已，造成洗錢犯罪成立門檻過高，洗錢犯
    罪難以追訴。故新法就其中採取門檻式規範者，明定為最輕
    本刑為6個月以上有期徒刑之罪，並將「重大犯罪」之用語
    ，修正為「特定犯罪」；另增列未為最輕本刑為6個月以上
    有期徒刑之罪所涵括之違反商標法等罪，且刪除有關犯罪所
    得金額須在500萬元以上者，始得列入前置犯罪之限制規定
    ，以提高洗錢犯罪追訴之可能性。從而新法第14條第1項所
    規範之一般洗錢罪，必須有第3條規定之前置特定犯罪作為
    聯結，始能成立。以日益猖獗之詐欺集團犯罪為例，詐欺集
    團向被害人施用詐術後，為隱匿其詐欺所得財物之去向，而
    令被害人將其款項轉入該集團所持有、使用之人頭帳戶，並
    由該集團所屬之車手前往提領詐欺所得款項得逞，檢察官如
    能證明該帳戶內之資金係本案詐欺之特定犯罪所得，即已該
    當於新法第14條第1項之一般洗錢罪。另過去實務認為，行
    為人對犯特定犯罪所得之財物或利益作直接使用或消費之處
    分行為，或僅將自己犯罪所得財物交予其他共同正犯，祇屬
    犯罪後處分贓物之行為，非本條例所規範之洗錢行為，惟依
    新法規定，倘行為人意圖掩飾或隱匿特定犯罪所得來源，而
    將特定犯罪所得直接消費處分，甚或交予其他共同正犯予以
    隱匿，而由共同正犯以虛假交易外觀掩飾不法金流移動，即
    難認僅單純犯罪後處分贓物之行為，應仍構成新法第2條第1
    或2款之洗錢行為（最高法院108年度台上字第2425號、第25
    00號判決意旨參照）。查葉柏賢、林怡君取得之款項，係其
    等與「仔仔」等人共同犯刑法第339條之4第1項第2款之罪所
    詐得，業如前述，則該等匯入之款項自屬特定犯罪之所得，
    葉柏賢、林怡君將款項轉由該詐欺集團資金端成員收取，其
    作用在於將贓款轉交後，客觀上得以切斷詐騙所得金流之去
    向，阻撓國家對詐欺犯罪所得之追查，且被告葉柏賢、林怡
    君主觀上具有掩飾、隱匿贓款與犯罪之關聯性，以逃避國家
    追訴、處罰犯罪之意思，其所為係屬洗錢防制法第2條所稱
    之洗錢行為。
(三)查犯罪事實欄一之㈠犯行，均係被告葉柏賢、林怡君參與該
    詐欺集團犯罪組織之首次犯行（本院卷第91-94頁），是核
    被告葉柏賢、林怡君就犯罪事實欄一之㈠所為，係犯組織犯
    罪防制條例第3條第1項後段之參與犯罪組織罪、刑法第339
    條之4第1項第2款之3人以上共同詐欺取財罪及洗錢防制法第
    14條第1項、第2條第2款之一般洗錢罪；被告葉柏賢就犯罪
    事實欄一之㈡、㈢所為，均係犯刑法第339條之4第1項第2款之
    3人以上共同詐欺取財罪及洗錢防制法第14條第1項、第2條
    第2款之一般洗錢罪。犯罪事實欄一之㈠，被告葉柏賢、林怡
    君以一行為參與犯罪組織之犯罪、洗錢罪及3人以上共同詐
    欺取財罪，均為想像競合犯，各應從一重之3人以上共同詐
    欺取財罪處斷；犯罪事實欄一之㈡、㈢，被告葉柏賢以一行為
    犯3人以上共同詐欺取財罪及洗錢罪，為想像競合犯，應從
    一重之3人以上共同詐欺取財罪處斷。被告葉柏賢、林怡君
    與其等所屬詐欺集團成員「仔仔」、「包皮」及其他身分不
    詳成員，為達詐騙被害人之目的而彼此分工，擔任詐騙、居
    間聯繫、取得贓款等任務，其等犯罪型態具有相當之計畫性
    、組織性，係需由多人縝密分工方能完成之集團性犯罪，足
    認被告葉柏賢、林怡君及其所屬之詐欺集團成員等人相互間
    ，或雖彼此不相識或未確知彼此參與分工細節，然就詐騙告
    訴人之行為，應各均具有相互利用之共同犯意，並各自分擔
    部分犯罪行為，依上開說明，被告葉柏賢、林怡君縱未參與
    全部犯行，然其等既相互利用彼此部分行為，以完成犯罪之
    目的，依上述說明，則彼此間仍應就其所屬之詐欺集團其他
    成員所為犯行負共同正犯之責任。被告葉柏賢、林怡君就上
    開犯罪事實欄一之㈠犯行，被告葉柏賢就上開犯罪事實欄一
    之㈡、㈢犯行，與本案詐欺集團成員間，均有犯意聯絡及行為
    分擔，各應論以共同正犯。被告葉柏賢所為犯罪事實欄一之
    ㈠、㈡、㈢犯行，犯意各別，行為互殊，應分論併罰。
(四)起訴書雖漏未記載被告葉柏賢、林怡君就犯罪事實欄一之㈠
    所為另犯組織犯罪防制條例第3條第1項後段之參與犯罪組織
    罪；然此部分與上述經本院論罪之3人以上共同詐欺取財罪
    及洗錢罪間，有想像競合犯之裁判上一罪關係，為起訴效力
    所及，本院自應併予審理。
四、撤銷改判及量刑理由：
(一)原判決認被告葉柏賢、林怡君犯3人以上共同詐欺取財罪之
    事證明確，而予論罪科刑，固非無見。惟查：⒈犯罪事實欄
    一之㈠，被告葉柏賢、林怡君所為另犯組織犯罪防制條例第3
    條第1項後段之參與犯罪組織罪，已如前述，原判決漏未論
    斷，即有未洽。⒉依原判決事實欄所載，被告林怡君就葉柏
    賢參與之事實欄一之㈡、㈢部分，亦有犯意聯絡，且量刑理由
    亦記載被告林怡君之犯行造成「告訴人3人財產損失」；惟
    判決理由並未敘明有何證據證明被告林怡君有參與此部分犯
    行或與共犯間有犯意聯絡，且論罪法條，亦認被告林怡君僅
    與葉柏賢及該詐欺集團成員共同為事實欄一之㈠之犯行，此
    部分判決之事實及理由即有矛盾。⒊犯罪事實欄一之㈡、㈢部
    分，被告葉柏賢之犯罪所得為其取得款項之1%，即各為1,00
    0元、1,580元，原判決誤認被告葉柏賢此部分之犯罪所得為
    1萬320元，亦非正確。⒋被告葉柏賢與告訴人陳玉英、李哲
    源成立調解後，已各給付4萬元予告訴人陳玉英、李哲源，
    所賠償之款項已超過其犯罪所得，即犯罪所得已返還告訴人
    而不再保有，原判決仍諭知沒收追徵此部分之犯罪所得，亦
    有未洽。
　　檢察官上訴意旨固認被告葉柏賢、林怡君就犯罪事實欄一之
    ㈠所為，被告葉柏賢就犯罪事實欄一之㈡、㈢所為，另構成刑
    法第339條之4第1項第1款「冒用政府機關或公務員名義犯之
    」之加重事由；惟查，該詐欺集團機房端之成員固以假冒政
    府機關及公務員（健保局人員、臺中地方檢察署檢察官、金
    管會專員）之方式，詐騙告訴人張國忠、陳玉英、李哲源，
    但被告葉柏賢、林怡君均否認知悉該詐欺集團以假冒政府機
    關及公務員之方式施以詐術，並均辯稱：從頭到尾都是「仔
    仔」他們透過電話跟我們聯繫，跟我們講時間、地點，他們
    如何詐騙，我們都不曉得等語（本院卷第131頁），且告訴
    人陳玉英亦到庭證稱：是電話中的人跟我說他是金管會的，
    叫我等一下把提款卡交給金管會的專員，但葉柏賢沒有跟我
    說他是金管會的專員等語（本院卷第128頁），且告訴人張
    國忠、李哲源亦均未指稱被告葉柏賢或林怡君有自稱為健保
    局、檢察官或金管會專員（第31773號偵卷第43頁；第33232
    號偵卷第57頁），是本案並無積極證據證明被告葉柏賢、林
    怡君知悉該詐騙集團成員係以冒用政府機關或公務員名義之
    方式實行詐騙。因此，檢察官上開指摘並無理由，惟原判決
    既有前述可議之處，自無可維持，應撤銷改判。
(二)爰以行為人之責任為基礎，審酌被告葉柏賢、林怡君正值年
    輕，不知勉力謀事，依循正途獲取所需，竟參與詐欺犯罪集
    團之詐欺取財、洗錢等犯罪，考量其等雖非本案集團內之核
    心人物，然對各該詐欺行為之完成仍屬不可獲缺；再量以葉
    柏賢、林怡君於犯本案犯罪前均無前科，有其等之前案紀錄
    表在卷可稽；兼衡葉柏賢、林怡君於偵查及審理中均坦承犯
    行（此為符合輕罪參與犯罪組織罪及一般洗錢罪，依組織犯
    罪防制條例第8條第2項、洗錢防制法第16條第1項規定自白
    減刑之事由），且與告訴人張國忠、陳玉英、李哲源均達成
    和解，並願意分期賠償其等損失之犯後態度，有調解、和解
    筆錄存卷足佐（金訴卷第95頁；本院卷第65-66頁），暨被
    告葉柏賢自述：國中畢業、在火鍋店當副廚、父親長期洗腎
    領有身心障礙手冊；被告林怡君自述：高中肄業、在檳榔攤
    工作、要扶養2名3、4歲子女等語（本院卷第131頁）之智識
    程度、家庭經濟及生活狀況等一切情狀，分別量處如主文第
    2項、第3項所示之刑；再以行為罪責為基礎，審酌被告葉柏
    賢所犯各罪之類型、特性、責任非難重複之程度及整體綜合
    評價，定其應執行刑如主文第2項所示。
(三)葉柏賢、林怡君前均未曾因故意犯罪受有期徒刑以上刑之宣
    告，有其等之前案紀錄表在卷可稽，而其等參與詐騙時間短
    暫，又非擔任犯罪之核心人物，涉案程度較輕，偶因求職失
    慮觸犯重典，被告葉柏賢、林怡君已分別與告訴人張國忠、
    陳玉英、李哲源和解、調解並賠償部分款項，因此本院寧信
    葉柏賢、林怡君經此偵審、科刑教訓後，應知所警惕，無再
    犯之虞；併考量被告葉柏賢家中有父親長期洗腎，需人照料
    ，及被告林怡君目前有2名稚子需照顧扶養，因認所宣告之
    刑，以暫不執行為適當，爰依刑法第74條第1項第1款之規定
    ，就被告葉柏賢、林怡君分別併予諭知緩刑4年及3年。復斟
    酌被告葉柏賢、林怡君所為仍屬侵害他人財產法益之犯罪行
    為，為使之確實心生警惕，並督促被告葉柏賢、林怡君能確
    實履行上開調解、和解筆錄所載之賠償條件，同時兼顧告訴
    人張國忠、陳玉英、李哲源之權益，爰依刑法第74條第2項
    第3款規定，命被告林怡君應依附件一所載示條件、被告葉
    柏賢應依附件一、二所示條件完成給付（此部分依刑法第75
    條之1規定，受緩刑之宣告而違反上開本院所定負擔情節重
    大，足認原宣告之緩刑難收其預期效果，而有執行刑罰之必
    要者，得撤銷其緩刑之宣告）。
(四)按「發起、主持、操縱或指揮犯罪組織者，處3年以上10年
    以下有期徒刑，得併科新臺幣1億元以下罰金；參與者，處6
    月以上5年以下有期徒刑，得併科新臺幣1千萬元以下罰金。
    但參與情節輕微者，得減輕或免除其刑」、「犯第1項之罪
    者，應於刑之執行前，令入勞動場所，強制工作，其期間為
    3年。」雖為組織犯罪防制條例第3條第1項、第3項所明定；
    但上開條例第3條第3項宣告刑前強制工作部分，並未依個案
    情節，區分行為人是否具有反社會的危險性及受教化矯治的
    必要性，一律宣付刑前強制工作3年；但依該條例所規定之
    強制工作，性質上原係對於有犯罪習慣，或因遊蕩、懶惰成
    習而犯罪者，所為之處置，修正後該條例既已排除常習性要
    件，從而，本於法律合憲性解釋原則，依司法院釋字第471
    號關於行為人有無預防矯治其社會危險性之必要，及比例原
    則等與解釋意旨不相衝突之解釋方法，為目的性限縮，對犯
    該條例第3條第1項之參與犯罪組織罪者，視其行為之嚴重性
    、表現之危險性、對於未來行為之期待性，以及所採措施與
    預防矯治目的所需程度，於有預防矯治其社會危險性之必要
    ，且符合比例原則之範圍內，由法院依該條例第3條第3項規
    定，一併宣告刑前強制工作(最高法院108年度台上字第2306
    號判決理由參照)。本案被告葉柏賢、林怡君雖犯組織犯罪
    防制條例第3條第1項後段參與犯罪組織罪，但審酌被告葉柏
    賢、林怡君除了加入該詐騙集團擔任車手外，先前並無犯罪
    之前科紀錄，有被告2人之前案紀錄表在卷可按，且其等所
    參與者係最低位階聽命之車手，獲利非多，又非基於直接對
    被害人施用詐術之地位，相較於整體詐欺集團之運作模式以
    觀，其行為之嚴重性與社會危險性亦較低，於宣告1年以上
    有期徒刑，對於預防及矯治其社會危險性應已足夠，若再予
    以宣告刑前強制工作，顯然輕重失衡、不必要且違反比例原
    則。是由被告葉柏賢、林怡君參與本案詐欺集團犯罪組織之
    情節、分擔之角色，暨因此所表現之危險性，情節尚非十分
    嚴重，並未達確有非使其為強制工作外，已無其他方法為教
    化以防免其未來對於社會危險性。依上開說明，本院認對被
    告葉柏賢、林怡君參與詐欺集團犯罪組織期間所犯本案所宣
    告之有期徒刑，已足收教化及預防、矯治之目的，爰無再宣
    告令予強制工作之必要，以符合比例原則。
五、沒收部分：
(一)扣案iphone黑色行動電話1支（含門號0000000000號SIM卡1
    張），為葉柏賢所有、用以聯繫詐欺集團成員詐欺取財之用
    ，業經被告葉柏賢陳明在卷（金訴卷第71頁），應依刑法第
    38條第2項前段規定沒收。
(二)按犯罪所得已實際合法發還被害人者，不予宣告沒收或追徵
    ；宣告犯罪所得之沒收或追徵，有過苛之虞、欠缺刑法上之
    重要性、犯罪所得價值低微，或為維持受宣告人生活條件之
    必要者，得不宣告或酌減之。刑法第38條之1第5項、第38條
    之2第2項分別定有明文。查被告葉柏賢、林怡君供承犯罪事
    實欄一之㈠部分，係平分提領款項之1%，即750元（150,000×
    1%÷2）；被告葉柏賢供承犯罪事實欄一之㈡、㈢部分，各得得
    款金額之1%，即1,000元、1,580元（本院卷第124-125頁）
    ；惟被告葉柏賢與陳玉英、李哲源成立調解後，各賠償4萬
    元（本院卷第121頁），基於上開規定之立法理由係為保障
    被害人之求償權，而被告葉柏賢既已賠償告訴人陳玉英、李
    哲源之損害，亦未保有犯罪所得，爰不予宣告沒收追徵。被
    告葉柏賢、林怡君與告訴人張國忠於本院達成和解，並承諾
    按期賠償告訴人張國忠（本院卷第65-66頁），考量被告葉
    柏賢於本案之全部犯罪所得為3,330元（750+1000+1580=333
    0），被告林怡君之犯罪所得為750元，其等賠償之總數已超
    過犯罪所得（金訴卷第95頁；本院卷第121頁），如再予宣
    告沒收追徵，實有過苛之虞，爰依刑法第38條之2第2項規定
    ，不予宣告沒收追徵。
據上論斷，應依刑事訴訟法第369條第1項前段、第364條、第299
條第1項前段（依刑事判決精簡原則，僅記載程序法條），判決
如主文。
本案經檢察官蔡景聖偵查起訴，檢察官彭聖斐提起上訴，檢察官
鄭堤升到庭執行職務。
中　　華　　民　　國　　109 　年　　9 　　月　　16　　日
                  刑事第十三庭  審判長法  官  王國棟
                                      法  官  許永煌
                                      法  官　曹馨方
以上正本證明與原本無異。
如不服本判決，應於收受送達後20日內向本院提出上訴書狀，其
未敘述上訴之理由者並得於提起上訴後20日內向本院補提理由書
（均須按他造當事人之人數附繕本）「切勿逕送上級法院」。
                                      書記官　游秀珠
中　　華　　民　　國　　109 　年　　9 　　月　　16　　日
附錄：本案論罪科刑法條
刑法第339條之4第1項第2款
犯第339條詐欺罪而有下列情形之一者，處1年以上7年以下有期
徒刑，得併科1百萬元以下罰金：
二、三人以上共同犯之。
　　
組織犯罪防制條例第3條第1項
發起、主持、操縱或指揮犯罪組織者，處3年以上10年以下有期
徒刑，得併科新臺幣1億元以下罰金；參與者，處6月以上5年以
下有期徒刑，得併科新臺幣1千萬元以下罰金。但參與情節輕微
者，得減輕或免除其刑。

洗錢防制法第2條第2款
本法所稱洗錢，指下列行為：
二、掩飾或隱匿特定犯罪所得之本質、來源、去向、所在、所有
    權、處分權或其他權益者。
　　
洗錢防制法第14條第1項
有第二條各款所列洗錢行為者，處7年以下有期徒刑，併科新臺
幣5百萬元以下罰金。
附件一：
    葉柏賢、林怡君應連帶給付張國忠新臺幣（下同）15萬元。
    給付方式：自民國109年9月15日起，於每月15日前，連帶給
    付2萬元，至全部清償為止；如有一期未給付視為全部到期
    。上開款項應匯入張國忠指定之帳戶（中華郵政郵局，帳號
    ：00000000000000號，戶名：張國忠）。
附件二：
一、葉柏賢應給付陳玉英新臺幣（下同）10萬元。給付方式：自
    民國109年3月起，於每月15日前，給付2萬元至全部清償為
    止；如有一期未給付視為全部到期。上開款項應匯入陳玉英
    指定之帳戶（中國信託商業銀行復興分行，帳號：00000000
    0000號，戶名：陳玉英）。
二、葉柏賢應給付李哲源15萬8,000元。給付方式：於109年3月1
    5日前給付1萬8,000元；餘款14萬元，自109年4月起，於每
    月15日前，給付2萬元至全部清償完畢為止；如有一期未給
    付視為全部到期。上開款項應匯入李哲源指定之帳戶（中華
    郵政郵局，帳號：00000000000000號，戶名：李哲源）。